【裁判字號】    97,上訴,246
【裁判日期】    970415
【裁判案由】    業務過失致死
【裁判全文】
臺灣高等法院高雄分院刑事判決         97年度上訴字第246號
上  訴  人
即  被  告  丙○○
選任辯護人  林永發律師
上列上訴人因業務過失致死案件，不服臺灣澎湖地方法院96年度
訴字第26號中華民國97年1 月9 日第一審判決（起訴案號：臺灣
澎湖地方法院檢察署96年度偵字第391 號），提起上訴，本院判
決如下：
     主  文
上訴駁回。
丙○○緩刑貳年。
     事  實
一、丙○○係「龍美土木包工業」之實際負責人，平日以承作土
    木工程為業，為勞工安全衛生法所稱之雇主及從事業務之人
    。「龍美土木包工業」因向新樺營造有限公司承攬澎湖縣馬
    公市公所委託施作之「虎井社區暨農漁民活動中心新建工程
    」部分工程，由丙○○僱用許朝養、莊阿忠擔任工地雜工之
    工作，丙○○為新建工程工作場所負責人，負有指揮、監督
    、管理勞工從事工作，其明知鏟土機係車輛系營建機械，應
    注意不得使勞工將之供為主要用途以外之用途，而依當時之
    情況及其能力，並無不能注意之情事，詎於民國（下同）96
    年3 月26日下午1 時50分許，許朝養在上開工程工地工作時
    ，未親自或指派他人在場指揮、監督及管理，以防止危險發
    生，任由許朝養駕駛剷土機至上開工地門口正前方，以剷斗
    機裝載角材、模板後，再將鏟斗升高至距地面2.6 公尺高度
    後，由剷土機後側攀爬至剷斗內，朝工地2 樓樓板拋擲材料
    以進行材料傳送作業時，不慎失足自剷斗內墜落地面，因而
    受有頭部挫傷、顱內出血之傷害，經送醫急救後，於翌日（
    3 月27日）14時20分許傷重不治死亡。
二、案經臺灣澎湖地方法院檢察署檢察官相驗後自動檢舉偵查起
    訴。
     理  由
壹、證據能力部分：
一、證人甲○○於檢察官偵查中之言詞陳述，雖係被告以外之人
    在審判外之陳述，惟業經具結，被告亦未主張有何顯不可信
    之情形，依刑事訴訟法第159 條之1 第2 項規定，自有證據
    能力。
二、本判決所引用其餘之證據資料中（詳後引證據）有關行政院
    勞工委員會南區勞工檢查所職業災害檢查報告書部分雖係傳
    聞證據部分，而無刑事訴訟法第159 條之1 至第159 條之4
    或其他規定之傳聞證據例外情形，惟檢察官、辯護人及被告
    均未聲明異議，本院審酌該證據作成之情況均屬正常，認為
    適當，且為認定本件犯罪事實所必要，依刑事訴訟法第159
    條之5 第2 項之規定，自有證據能力。
貳、實體部分：
一、訊據上訴人即被告丙○○（下稱被告）對於「龍美土木包工
    業」向新樺營造公司承攬虎井社區暨農漁民活動中心新建工
    程之部分工程，被害人許朝養於上開工程施工時擔任雜工，
    於工作中，攀爬至離地面2.6 公尺之鏟斗內從事拋擲角材作
    業時，不慎自鏟斗掉落地面受傷，送醫不治身亡等情，固供
    認不諱，惟矢口否認有何業務過失致死之犯行，辯稱：工程
    係其前妻乙○○所承攬而非其所承攬，工資係由乙○○支付
    ，當時現場管理人係新樺營造有限公司之甲○○，且工地現
    場亦有架設鷹架、樓梯，並備有安全帽、安全帶，伊於施工
    前亦囑咐所有工人於搬運板模或角材等物時應利用已架設之
    鷹架或樓梯上下工作，而事故發生時尚未開工，是被害人許
    朝養個人違反一般傳送角材作業之程序，擅自駕駛鏟土機傳
    送角材，其死亡非可歸責於伊云云。
二、經查：
  (一)被害人許朝養於事實欄所載之時地施工時，因駕駛剷土機以
    剷斗機裝載角材、模板，將鏟土機剷斗升高至距地面2.6 公
    尺高度後，由剷土機後側攀爬至剷斗內，朝工地2 樓樓板拋
    擲材料之際，不慎失足自剷斗內墜落地面，因而受有頭部挫
    傷、顱內出血之傷害，經送不治身亡之事實，業據被告原審
    法院及本院審理時供認不諱（見原審卷第21頁、本院上訴卷
    第21、45頁），核與證人於莊阿忠於原審法院證稱：「當時
    許朝養在用剷土機將東西抬高；開工不久就聽到有人在喊許
    朝養跌下；他將木材放在車斗上，車斗升高然爬後到車斗上
    ，再將木材丟到2 樓」等語大致相符（見原審卷第37-38 頁
    ），此外，復有案發現場工地照片及行政院勞工委員會南區
    勞工檢查所職業災害檢查報告書在卷可憑（見相驗卷第37-5
    9 頁）。而被害人許朝養受有頭部挫傷、顱內出血之傷害，
    經送醫急救後，於96年3 月27日14時20分許傷重不治死亡，
    亦有檢察官勘驗筆錄、相驗屍體證明書及法醫驗斷書、屍體
    照片等附卷為憑。
  (二)證人甲○○（新樺營造公司之負責人）於檢察官偵查中具結
    證稱：「（是否承包虎井社區暨農漁民活動中心新建工程？
    ）是，但是我把大部分的工程轉包給丙○○；我們是長期合
    作之夥伴」等語（見相驗卷第55頁）；於本院審理時亦證稱
    ：「是丙○○口頭跟我簽約的」等語（見本院上訴卷第40頁
    ），核與被告於檢察官偵查中供稱：因為我當時沒有工作，
    剛好我也認識他好幾年，他（指甲○○）就把工作給我，我
    是現場負責人；原審法院行準備程序時供稱其係工程現場負
    責人等語相符（見相驗卷第61頁、原審卷第21頁），而當時
    業已開工，亦經證人莊阿忠證述如前，是被告辯稱係由其前
    妻乙○○承攬，且當時尚未開工云云，應係避重就輕之詞，
    不足採信，系爭工程應係被告以「龍美土木包工業」之實際
    負責人之身分向新樺營造公司承攬無訛。
  (三)按工作場所負責人，應負指揮、監督及管理勞工從事工作之
    責，以防止職業災害，保障勞工之安全與健康，勞工安全衛
    生法第18條第1 項第1 款、第1 條定有明文。又勞工安全衛
    生法第5 條第1 項、勞工安全衛生設施規則第116 條第9 款
    規定：雇主對於就業場所作業之車輛機械，應使勞工不得將
    車輛系營建機械供為主要用途以外之用途，此為工作場所負
    責人之被告所應注意之義務，而依當時之情形，被告只要親
    自或指派他人在場監工即得發現上情並予以制止，即可避免
    本件工地事故之發生。被告自承：案發當日只有3 、4 個工
    人在場，伊未親自或指派他人在場監工（見相驗卷第60 頁
    ），證人莊阿忠於原審法院審理時亦證稱：「一般我們知道
    搬運（木材）不能用剷土機，要用樓梯搬運」、「（老闆有
    無說搬運木材要走樓梯？）老闆沒有在工地，所以他沒有講
    」、「（被告多久到工地一次？）我工作沒有幾日，我在工
    地時沒有看過被告到場過」等語（見原審卷第40-41 頁），
    足見被告於案發前未向施工人員告以不得以剷土機供作主要
    用途以外使用，案發當日亦未親自或派員到場監工以防止危
    險之發生，而任令被害人許朝養以剷土機裝載角材、模板等
    ，將鏟斗升高至距地面2.6 公尺高度，朝工地2 樓樓板拋擲
    材料，始導致被害人許朝養不慎失足自剷斗內墜落地面受傷
    身亡無訛。
三、被告既為工作場所負責人，應善盡指揮、監督、管理勞工從
    事工作之責，竟疏未注意，未使勞工不得將車輛系營建機械
    供為主要用途以外之用途，致被害人許朝養於上揭時地發生
    墜落情事後傷重死亡，其有過失至為明顯。而被害人許朝養
    確因本件事故死亡，已如前所述，被告之過失行為與被害人
    之死亡結果間自有相當因果關係，本件事證明確，被告犯行
    ，堪以認定，所辯係圖卸之詞，不足採信。
四、核被告所為，係犯刑法第276 條第2 項業務過失致人於死罪
    。
五、原審認被告罪證明確，因而適用刑法276 條第2 項規定，並
    審酌被告曾因工安事件觸犯業務過失傷害罪，經判處有期徒
    刑6 月確定，嗣減為有期徒刑3 月，對有關保障勞工安全事
    項一再輕忽，至不足取，惟犯後已與被害人家屬達成民事和
    解，態度尚稱良好等一切情狀，量處被告有期徒刑8 月，另
    敘明被告犯罪係在96年4 月24日以前，符合中華民國九十六
    年罪犯減刑條例之減刑規定，應依該法第2 條第1 項第3 款
    ，減為有期徒刑4 月，並依該法第9 條之規定，諭知如易科
    罰金以新台幣1000元之折算1 日。經核原判決認事用法，均
    無不合，量刑亦屬允當。被告上訴意旨否認犯罪，指摘原判
    決不當，為無理由，應予駁回。
六、緩刑部分：被告前此未曾因故意犯罪受有期徒刑以上刑之宣
    告，有臺灣高等法院被告前案紀錄表在卷可按，經本件偵審
    程序及刑之宣告，當知所警愓，信無再犯之虞，且犯後已與
    被害人家屬達成和解，被害人家屬亦表示不再追究，有和解
    書在卷可憑（見相驗卷第57頁），本院審酌本件為過失犯，
    主觀惡性不重，認對被告所宣告之刑以暫不執行為適當，爰
    併宣告緩刑2 年，以啟自新。
據上論斷，應依刑事訴訟法第368 條，刑法第74條第1 項第1 款
，判決如主文。
本案經檢察官陳國全到庭執行職務。
中    華    民    國    97    年    4     月    15    日
                  刑事第七庭    審判長法  官  莊飛宗
                                      法  官  邱明弘
                                      法  官  李嘉興
以上正本證明與原本無異。
如不服本判決應於收受本判決後10日內向本院提出上訴書狀，其
未敘述上訴理由者，並得於提起上訴後10日內向本院補提理由書
狀（均須按他造當事人之人數附繕本）「切勿逕送上級法院」。
中    華    民    國    97    年    4     月    15    日
                                      書記官  郭榮芳
附錄本判決論罪科刑法條：
刑法第276條第2項
從事業務之人，因業務上之過失犯前項之罪者，處 5 年以下有期
徒刑或拘役，得併科3千元以下罰金。


司法院資訊處製作；財團法人民間司法改革基金會備份。
